臺灣新北地方法院板橋簡易庭民事簡易判決
111年度板簡字第1453號
原      告  劉啟松  
            劉啟欽  
            劉同洲  
            劉美惠  
前列四人共同
訴訟代理人  陳祈嘉律師
複代理人    張佳榕律師
被      告  侯誌曜  
訴訟代理人  葉志飛律師
            楊時綱律師
上列當事人間請求侵權行為損害賠償（交通）事件，原告提起刑
事附帶民事訴訟（111年度交附民字第8號），經刑事庭裁定移送
審理，於民國111年11月1日言詞辯論終結，本院判決如下：
    主  文
被告應給付原告劉啟松新臺幣貳拾伍萬陸仟玖佰參拾伍元，即自
民國一一一年一月二十七日起至清償日止，按年利率百分之五計
算之利息。
原告其餘之訴駁回。
訴訟費用由被告負擔百分之六，原告劉啟欽、劉同洲、劉美惠各
負擔百分之二十二，餘由原告劉啟松負擔。
本判決第一項得假執行，但被告如以新臺幣貳拾伍萬陸仟玖佰參
拾伍元為原告劉啟松供擔保，得免為假執行。
原告其餘假執行之聲請駁回。
    事  實  及  理  由
一、原告起訴主張：
㈠、被告於民國110年1月5日上午5時17分許，騎乘車牌號碼000-0
    00號普通重型機車，沿新北市板橋區篤行路3段往浮洲橋方
    向行駛，行經篤行路3段玉平巷與玉平巷76弄交岔路口時，
    本應注意車前狀況，並按車輛限速行駛，而依當時狀況，並
    無不能注意之情，竟疏於注意，碰撞行人劉達，致劉達倒地
    ，因而受有右踝開放性骨折、前額撕裂傷3公分、顱腦鈍力
    傷，並因顱內出血致中樞神經休克死亡。原告爰請求下列之
    損害：
  ⒈殯葬費用新臺幣（下同）513,870元：被害人劉達之殯葬費用
    共計513,870元，業已由原告劉啟松先行全額支付。
　⒉代墊扶養費用29,826元：訴外人劉黃英見為劉達之配偶，原
    告劉啟松等4人則係劉黃英見之全體子女。劉黃英見係27年1
    2月20日生，於劉達因系爭車禍死亡時，劉黃英見之年齡為8
    2歲又16日，依109年新北市簡易生命表劉黃英見平均餘命為
    9.86年。惟劉黃英見嗣於110年7月19日因劉達死亡而拒絕進
    食抑鬱而終，故劉黃英見可請求扶養費之實際期間係自110
    年1月5日起至110年7月19日止，共計6個月又14日。另查，1
    09年新北市平均每人月消費支出為23,061元，且承前所述劉
    黃英見得受劉達扶養之權利應為5分之1，故劉黃英見可向被
    告侯誌曜請求損害賠償之扶養費共計29,826元（計算式：23
    ,061 ×（6 + 14/30）÷ 5 = 29,826，計算至小數點第1位後
    4捨5入）。此有109年新北市簡易生命表、行政院主計總處
    家庭收支調查「平均每人月消費支出-按區域別分」資料等
    可證。又承前所述，上開扶養費業已由原告劉啟松等4人平
    均分擔代為墊付，故原告劉啟松等4人自得分別請求被告侯
    誌曜返還上開代墊之扶養費用為7456.5元（計算式：29,826
    ÷4=7,456.5），經原告劉啟松等4人協調後，請求返還金額
    分別為：原告劉啟松7,457元、原告劉啟欽7,457元、原告劉
    同洲7,456元、原告劉美惠7,456元。
  ⒊精神賠償每位原告150萬元。
㈡、原告劉啟松等4人已向富邦產物保險股份有限公司領得系爭車
    禍有關車禍強制汽車責任保險法之保險人所給付之保險金合
    計200萬元，且每人領取金額均為50萬元，是依法原告劉啟
    松等4人得向被告請求之金額，自應將上開50萬元分別予以
    扣除之。經扣抵後，原告劉啟松等4人向被告請求之金額分
    別如下：
  ⒈原告劉啟松請求金額：1,521,327元（計算式：513,870 +7,4
    57 + 1,500,000 - 500,000 = 1,521,327）
  ⒉原告劉啟欽請求金額：1,007,457元（計算式：7,457 + 1,50
    0,000 - 500,000 = 1,007,457）
  ⒊原告劉同洲請求金額：1,007,456元（計算式：7,456 + 1,50
    0,000 - 500,000 = 1,007,456）
  ⒋原告劉美惠請求金額：1,007,456元（計算式：7,456 + 1,50
    0,000 - 500,000 = 1,007,456）
㈢、為此，爰依侵權行為損害賠償法律關係提起本訴，求為判決
    ：⒈被告應給付原告劉啟松1,521,327元，及自起訴狀繕本送
    達之翌日起至清償日止，按年利率百分之5計算之利息。⒉被
    告應給付原告劉啟欽1,007,457元，及自起訴狀繕本送達之
    翌日起至清償日止，按年利率百分之5計算之利息。⒊被告應
    給付原告劉同洲1,007,456元，及自起訴狀繕本送達之翌日
    起至清償日止，按年利率百分之5計算之利息。⒋被告應給付
    原告劉美惠1,007,456元，及自起訴狀繕本送達之翌日起至
    清償日止，按年利率百分之5計算之利息。
二、被告則以：
㈠、被害人劉達應為本件車禍之肇事主因，其至少應負70％之過失
    責任，被告至多僅負30％之過失責任。被告主張與有過失抗
    辯：原告雖聲稱被告如注意車前狀況，自可輕易發現被害人
    劉達正在其前方橫越道路云云。惟同理，倘被害人劉達遵守
    號誌，且依法選擇行人穿越道穿越者，被告自亦可輕易發現
    其行向，而避免本件憾事發生。且依刑事卷宗之車禍資料及
    現場照片可知，車禍發生於清晨五時許，天色依舊漆黑未明
    ，加上當日陰雨必然影響駕駛人之視線，被害人劉達違規未
    走在行人穿越道，反而擇穿越中央分隔島出現於車道上，更
    是任何行車經過路口之駕駛人均難以預見之事，被告侯誌曜
    亦無從預見（駕駛人穿越十字路口勢必將注意力放在左右有
    無來車，根本不會有人特別去留意中央分隔島）。被害人係
    闖紅燈，穿越安全島而通過馬路，其主觀上理應更有能力及
    注意之義務防免車禍發生，反而係被告騎乘機車遵行綠燈號
    前進，被告如有過失自屬相對輕微。　　
㈡、原告劉啟松請求殯葬費用513,870元，其中在購入塔位前所支
    出之管理費等費用，顯有疑義。在原告提出移轉塔位必須繳
    納使用費10,000元之規定或依據前，該「使用費10,000元」
    之支出，應與本件車禍無任何因果關係。
㈢、被害人劉達死亡時係85歲，名下無任何所得或財產，顯不具
    備扶養能力，自不生分攤扶養費之問題。其配偶劉黃英見如
    有受扶養之需求，應由四名子女平均分攤。　　
㈣、被害人年事已高，且原告四人均已成年而經濟穩定，原告四
    人各請求150萬元慰撫金，顯屬過高。
㈤、原告等人已領取強制汽車責任險保險理賠200萬元，如原告請
    求有理由，此部分保險理賠金額應予扣除等語置辯，並聲明
    ：原告之訴駁回。
三、原告主張之前開事實及被告所涉過失致死罪嫌，業據提出戶
    政事務所通報健保署跨機關服務申請書、劉黃英見及原告劉
    啟松等4人之戶籍謄本、劉達之殯葬費用相關單據、109年新
    北市簡易生命表、行政院主計總處家庭收支調查「平均每人
    月消費支出-按區域別分」資料、詢問筆錄、翻拍警方對被
    告侯誌曜製作詢問筆錄錄影畫面之光碟及光碟第1段影片自
    第11秒起之譯文、道路交通事故現場圖、新北市政府交通事
    件裁決處111年3月15日函等件影本為證，並經本院刑事庭以
    110年度交訴字第40號刑事判決判決被告犯過失致人於死罪
    ，處有期徒刑伍月，如易科罰金，以新臺幣壹仟元折算壹日
    在案，業經本院調取前揭刑案卷宗，核對其內證據資料確認
    無誤，堪信為真實，是原告主張被告應就本件事故負損害賠
    償責任，自屬有據。
四、按因故意或過失，不法侵害他人之權利者，負損害賠償責任
    ；不法侵害他人之身體或健康者，對於被害人因此喪失或減
    少勞動能力或增加生活上之需要時，應負損害賠償責任；不
    法侵害他人之身體、健康、名譽、自由、信用、隱私、貞操
    ，或不法侵害其他人格法益而情節重大者，被害人雖非財產
    上之損害，亦得請求賠償相當之金額，民法第184條第1項前
    段、第193條第1項前段、第195條第1項前段分別定有明文。
    茲就原告之請求分述如下：
㈠、喪葬費用513,870元部分：業據原告提出前開殯葬費用收據為
    證。被告固抗辯原告支出被害人塔位之使用費10,000元有疑
    義云云，惟經本院經核此部分項目支出確屬喪葬期間所必需
    之花費支出，未逾合理必要之程度，被告亦未能提出反證證
    明並無前揭費用之支出，故此部分之支出自應列入喪葬費用
    計算。是原告等請求被告賠償喪葬費用513,870元，為有理
    由，應予准許。
㈡、扶養費用29,826部分：按直系血親相互間，互負扶養之義務
    。負扶養義務者有數人而其親等同一時，應各依其經濟能力
    ，分擔義務。民法第1114條第1款、第1115條第3項定有明文
    。又受扶養權利者，以不能維持生活而無謀生能力者為限；
    前項無謀生能力之限制，於直系血親尊親屬，不適用之。同
    法第1117條亦有規定。所謂「不能維持生活」，係指無財產
    足以維持生活而言（參照最高法院96年度台上字第2823號、
    81年度台上字第1504號裁判意旨）。再按夫妻互負扶養義務
    ；又因負擔扶養義務而不能維持自己生活者，免除其義務；
    但受扶養權利者為直系血親尊親屬或配偶時，減輕其義務；
    民法第1116條之1、第1118條分別著有規定。 是以配偶間因
    負擔扶養義務而不能維持自己生活者，固僅得減輕其義務，
    而不得免除之；惟此係指配偶有能力負擔扶養義務而言，倘
    配偶並無扶養能力，自無民法第1118條規定之適用（最高法
    院90年度台上字第1021號、102年度台上字第854號裁判意旨
    參照）。查本件劉黃英見、劉達為配偶關係，依法對他方互
    負扶養義務，然劉黃英見、劉達年事已高，且各自復無足夠
    財產終老，應無扶養他方之能力，互對他方之扶養義務應得
    全免。是原告等請求被告賠償此部分之撫養費，為無理由，
    不予准許。
㈢、精神慰撫金：原告之父即被害人劉達，突因系爭事故致死，
    生命不復，哀慟逾恆，精神上所受之痛苦，衡情難以言喻，
    其等就被害人之死亡，請求被告賠償精神慰撫金，洵屬有據
    。按慰藉金之賠償，須以人格權遭遇侵害，使精神上受有痛
    苦為必要，其核給之標準與財產上損害之計算不同，應斟酌
    雙方身分、地位、資力與加害程度，及其他各種情形核定相
    當之數額，業經最高法院51年臺上字第223號判決闡釋甚明
    。又不法侵害他人致死者，被害人之父、母、子、女及配偶
    依民法第194條規定請求加害人賠償相當金額之慰撫金時，
    法院對於慰撫金之量定，應斟酌加害人、並被害人暨其父、
    母、子、女及配偶之身分、地位及經濟狀況等關係定之，亦
    有最高法院76年度臺上字第1908號判決可資參照。查原告劉
    啟松年收入約2,297,212元、名下有不動產8筆、汽車2部；
    原告劉啟欽年收入約287,800元、名下有不動產2筆、汽車1
    部；原告劉同洲、劉美惠均無收入、名下無不動產；被告年
    收入約169,418元、名下有汽車1部等節，有稅務電子閘門財
    產所得調件明細表在卷可參，衡諸兩造之身分、地位、經濟
    狀況及原告所受精神痛苦程度，另再參酌系爭事故發生經過
    、被告過失程度等一切情狀，認原告等分別請求被告賠償精
    神慰撫金皆各為100萬元，方屬允當，應予准許，逾此部分
    之請求，即屬無理由。
㈣、綜上，原告劉啟松得請求損害賠償之金額計1,513,870元（計
    算式：513,870元+1,000,000元＝1,513,870元）；原告劉啟
    欽、劉同洲、劉美惠均得請求損害賠償之金額計1,000,000
    元。
㈤、惟按損害之發生或擴大，被害人與有過失者，法院得減輕賠
    償金額或免除之，民法第217條第1項定有明文。經查，本件
    事故被害人劉達未遵守交通號誌，亦未行走行人穿越道，橫
    越馬路，闖入對向車道，就本件車禍事故之發生，亦與有過
    失，應有過失相抵原則之適用。本院考以本件車禍事故之發
    生雙方肇事原因、過失情節、程度後，認本件損害賠償之過
    失責任，應由被告負擔50％之侵權行為過失責任，而被害人
    劉達則需負擔50％之過失責任，始為適當。而原告為劉達之
    子女，為系爭車禍之間接被害人，亦應負擔劉達之過失責任
    。而依上開規定減輕被告之賠償責任後，原告劉啟松本得向
    被告請求之金額為1,513,870元；原告劉啟欽、劉同洲、劉
    美惠本得向被告請求之金額為1,000,000元，經計算過失比
    例後，被告所應賠償原告劉啟松之金額為756,935元（計算
    式：1,513,870×50％＝756,935）；被告所應賠償原告劉啟欽
    、劉同洲、劉美惠之金額為500,000元（計算式：1,000,000
    ×50％＝500,000）。
㈥、末按保險人依本法規定所為之保險給付，視為被保險人損害
    賠償金額之一部分，被保險人受賠償請求時，得扣除之，強
    制汽車責任保險法第32條定有明文。該條規定係因保險人之
    給付乃由於被保險人支付保險費所生，性質上屬於被保險人
    賠償責任之承擔或轉嫁，自應視為加害人或被保險人損害賠
    償金額之一部分，為避免受害人雙重受償，渠等於受賠償請
    求時，自得扣除之。原告已領取強制汽車責任保險給付2,00
    0,000元，且每人領取金額均為50萬元，為兩造所不爭執，
    依上規定，是於被告受賠償請求時，得全額扣除，經扣除該
    保險給付後，原告劉啟松得向被告請求之金額256,935元；
    原告劉啟欽、劉同洲、劉美惠已無可得再請求被告賠償之餘
    額，自不得再請求被告賠償。
五、從而，原告依侵權行為之法律關係，請求被告應給付原告劉
    啟松256,935元，及自起訴狀繕本送達之翌日即111年1月27
    日起至清償日止，按年利率百分之5計算之利息，為有理由
    ，應予准許。逾此範圍則為無理由，應予駁回。
六、本件主文第1 項係所命給付之金額係未逾500,000元之判決
    ，依民事訴訟法第389條第1 項第5款之規定，自應依職權宣
    告假執行，原告就此陳明願供擔保聲請准予假執行，應係促
    使本院為上開職權發動。至原告敗訴部分，其假執行之聲請
    即失所依附，應予駁回。另被告陳明願供擔保請准免為假執
    行之宣告，經核並無不合，爰酌定相當之擔保金額准許之。
七、本件事證已臻明確，兩造其餘攻擊防禦方法及所提之證據，
    核與判決結果無影響，毋庸再予一一論述，附此敘明。
八、訴訟費用負擔之依據：民事訴訟法第79條。
中　　華　　民　　國　　111 　年　　11　　月　　18　　日
                  臺灣新北地方法院板橋簡易庭
                      法      官 許珮育
以上正本係照原本作成。
如不服本判決，應於送達後20日內，向本院提出上訴狀並表明上
訴理由，如於本判決宣示後送達前提起上訴者，應於判決送達後
20日內補提上訴理由書（須附繕本）。
中　　華　　民　　國　　11　　年　　11　　月　　21　　日
                      書  記  官 吳昌穆